臺灣高等法院刑事判決
111年度上訴字第1185號
上  訴  人  
即  被  告  林瑋倫



選任辯護人  翁健祥律師
上列上訴人因詐欺等案件，不服臺灣新北地方法院110年度金訴
字第585號，中華民國111年1月21日第一審判決（起訴案號：臺
灣新北地方檢察署110年度少連偵字第356號），提起上訴，復經
移送併辦（臺灣新北地方檢察署111年度少連偵字第112號），本
院判決如下：
    主  文
原判決關於林瑋倫部分撤銷。
林瑋倫犯如附表一編號1至8「罪名及科刑」欄所示之罪，各處如
附表一編號1至8「罪名及科刑」欄所示之刑。應執行有期徒刑貳
年。緩刑參年，緩刑期間付保護管束，並應於本判決確定之日起
壹年內，完成貳場次之法治教育課程，且應依附件所示之和解筆
錄履行給付義務。扣案如附表三編號1至18所示之物均沒收。
    事  實
一、林瑋倫於民國110年3月底、侯豫寶（業經原審判刑確定）於
    109年10月間，與少年邵Ｏ甄、楊Ｏ中、申Ｏ誠（邵Ｏ甄於92年8
    月生；楊Ｏ中於93年3月生；申Ｏ誠於92年12月生，真實姓名
    年籍資料均詳卷，均移由原審少年法庭審理）等人均加入姓
    名、年籍不詳通訊軟體Telegram綽號「熊」之人所屬，而由
    真實姓名年籍不詳之人所組成，以實施詐術為手段且具有持
    續性及牟利性之有結構性組織之詐欺集團。林瑋倫與侯豫寶
    共同基於參與犯罪組織，意圖為自己不法所有之三人以上共
    同詐欺取財及隱匿詐欺犯罪所得去向、所在之洗錢犯意聯絡
    ，由林瑋倫負責以不知情友人賴佳穎名義承租位在新北市○○
    區○○路0段00號7樓之1作為電信詐騙機房（下稱本案機房）
    ，負責第二線施用詐術、管理監督本案機房成員、發放薪資
    、回報業績並與其他詐欺集團成員聯繫；侯豫寶則與少年邵
    Ｏ甄、楊Ｏ中、申Ｏ誠及其他真實姓名年籍不詳綽號為「牙虎
    」、「基德」、「家宏」等人負責第一線施用詐術。嗣本案
    機房第一線施用詐術成員即於如附表一各編號「詐欺方式」
    欄所示時間，以該欄所示方式，先以網路上隨意取得之女子
    照片對附表一各編號「告訴人」欄所示嚴瑜明等人（下稱嚴
    瑜明等8人）攀談取得信任，待其等加入通訊軟體Line好友
    後，再以介紹JFBBI、GBC、M&G等投資平臺，有專業投資分
    析師協助操盤等話術，轉由第二線之林瑋倫分別以通訊軟體
    暱稱「景良東」、「袁紹傑」佯裝數據分析師對嚴瑜明等8
    人施用詐術，佯稱可代為操作獲利云云，致其等均陷於錯誤
    ，分別匯款如附表一各編號「匯款時間及金額」欄所示之時
    間將各該欄所示不等之金額匯入附表一各編號「人頭帳戶」
    欄所示詐欺集團掌控之他人帳戶。再由林瑋倫回報「熊」通
    知其他不詳之詐欺集團車手成員提領及交付詐欺所得款項予
    其他詐欺集團收水成員，以此方式隱匿詐欺犯罪所得去向、
    所在。林瑋倫因參與上開犯行，可獲取包含附表一編號1至8
    詐欺所得款項5%在內之獎金共新臺幣(下同)8萬元作為報酬
    。嗣經嚴瑜明等8人發覺有異報警處理，而為警於110年8月9
    日持原審核發之搜索票前往本案機房搜索，當場逮捕林瑋倫
    、侯豫寶與少年邵Ｏ甄、楊Ｏ中、申Ｏ誠，並扣得如附表三所
    示之物，而悉上情。
二、案經嚴瑜明等8人訴由內政部警政署刑事警察局、臺北市政
    府警察局信義分局報告臺灣新北地方檢察署檢察官偵查起訴
    ，並經該署移送本院併辦。
    理  由
壹、證據能力部分：
一、按組織犯罪防制條例第12條第1項中段規定：「證人之筆錄
    ，以在檢察官或法官面前作成，並經踐行刑事訴訟法所定訊
    問證人之程序者為限，始得採為證據。」係以立法排除被告
    以外之人於警詢或調查中所為之陳述，得用刑事訴訟法第15
    9條之2、第159條之3及第159條之5之規定，是證人於警詢時
    之陳述，於違反組織犯罪防制條例案件，即絕對不具有證據
    能力，自不得採為判決基礎。上開規定係排除一般證人於警
    詢陳述之證據能力之特別規定，然被告於警詢之陳述，對被
    告本身而言，則不在排除之列（最高法院102年度台上字第2
    653號判決意旨參照）。查附表一各編號所示告訴人、被害
    人暨同案被告侯豫寶等人於警詢時之陳述，屬被告以外之人
    於審判外之陳述，依上規定及說明，於上訴人即被告林瑋倫
    （下稱被告）涉及違反組織犯罪防制條例之罪名，絕對不具
    證據能力，不得採為判決基礎（然就加重詐欺取財、洗錢等
    罪名，則不受此限制）。另被告於警詢時之陳述，對於被告
    自己而言，則屬被告之供述，為法定證據方法之一，自不在
    組織犯罪防制條例第12條第1項規定之排除之列，除有不得
    作為證據之例外，自可在有補強證據之情況下，作為證明被
    告自己犯罪之證據，合先敘明。
二、再按被告以外之人於審判外之陳述，雖不符刑事訴訟法第15
    9條之1至第159條之4之規定，而經當事人於審判程序同意作
    為證據，法院審酌該言詞陳述或書面陳述作成時之情況，認
    為適當者，亦得為證據。又當事人、代理人或辯護人於法院
    調查證據時，知有第159條第1項不得為證據之情形，而未於
    言詞辯論終結前聲明異議者，視為有前項之同意，同法第15
    9條之5亦有明定。查本件檢察官、被告及辯護人等就本判決
    下列所引被告以外之人於審判外陳述之證據能力均不予爭執
    ，迄至言詞辯論終結，亦未對該等證據之證據能力聲明異議
    ，本院審酌該些供述證據作成時，核無違法取證或其他瑕疵
    ，認為以之作為本案之證據屬適當，自有證據能力。其餘資
    以認定被告犯罪事實之非供述證據，均查無違反法定程序取
    得之情形，依刑事訴訟法第158條之4反面規定，亦具證據能
    力。
貳、實體部分：
一、認定犯罪事實所憑之證據及理由：
    上開犯罪事實，業據被告於警詢、偵訊、原審及本院審理時
    坦承不諱（見少連偵卷一第109至124頁，少連偵卷二第292
    頁，原審卷第289頁，本院卷第98、216、227頁），核與同
    案被告侯豫寶於警詢、偵訊及原審之供述及附表二各該「證
    據名稱」欄所示證人即嚴瑜明等8人於警詢之證述、證人即
    少年邵Ｏ甄、楊Ｏ中、申Ｏ誠等3人於警詢之證述大致相符（見
    附表二各該「卷證出處」欄所示、少連偵卷二第33至50、10
    5至123、203至221頁），並有附表二各該「證據名稱」欄所
    示非供述證據、被告手機內與其他詐欺集團成員之對話紀錄
    擷圖、同案被告侯豫寶手機畫面擷圖、少年邵Ｏ甄手機內與
    其他詐欺集團成員之對話紀錄擷圖、少年楊Ｏ中手機畫面擷
    圖、被告隨身碟內之投資話術、黃苡萱相關資料、美女圖、
    帳冊、IG聊天重點、AB群組記事本、入職須知、工作流程表
    、110年7月、8月月報表、詐欺集團成員出入本案機房之監
    視器畫面、被害人遭詐騙第一線話務員相關資料列表等在卷
    可稽（見附表二各該「卷證出處」欄所示、少連偵卷一第13
    9至234、319至332、347至363頁、卷二第143至155、245至2
    49頁、卷三第149至151、153頁），另有如附表三所示之物
    扣案足證，足認被告任意性之自白與事實相符，堪以採信，
    本案事證明確，被告犯行均堪認定，應依法論科。
二、論罪：
  ㈠按組織犯罪防制條例所稱之犯罪組織，係指三人以上，以實
    施強暴、脅迫、詐欺、恐嚇為手段或最重本刑逾5年有期徒
    刑之罪，所組成具有持續性或牟利性之有結構性組織；而所
    稱有結構性組織，係指非為立即實施犯罪而隨意組成，不以
    具有名稱、規約、儀式、固定處所、成員持續參與或分工明
    確為必要，同條例第2條第1、2項分別定有明文。又行為人
    以一參與詐欺犯罪組織，並分工加重詐欺行為，同時觸犯參
    與犯罪組織罪及加重詐欺取財罪，雖其參與犯罪組織之時、
    地與加重詐欺取財之時、地，在自然意義上非完全一致，然
    二者仍有部分合致，且犯罪目的單一，依一般社會通念，認
    應評價為一罪方符合刑罰公平原則，應屬想像競合犯，如予
    數罪併罰，反有過度評價之疑，實與人民法律感情不相契合
    。又加重詐欺罪係侵害個人財產法益之犯罪，其罪數計算，
    以被害人數、被害次數之多寡，決定其犯罪之罪數；核與參
    與犯罪組織罪之侵害社會法益，因應以行為人所侵害之社會
    全體利益為準據，認定係成立一個犯罪行為，有所不同。是
    以倘若行為人於參與犯罪組織之繼續中，先後加重詐欺數人
    財物，因行為人僅為一參與組織行為，侵害一社會法益，應
    僅就「最先繫屬於法院之案件中首次」犯行論以參與犯罪組
    織罪及加重詐欺罪之想像競合犯，而其後之犯行，乃為其參
    與組織之繼續行為，為避免重複評價，當無從將一參與犯罪
    組織行為割裂再另論一參與犯罪組織罪，而與其後所犯加重
    詐欺罪從一重論處之餘地。而「首次」加重詐欺犯行，其時
    序之認定，自應以詐欺取財罪之著手時點為判斷標準；詐欺
    取財罪之著手起算時點，依一般社會通念，咸認行為人以詐
    欺取財之目的，向被害人施用詐術，傳遞與事實不符之資訊
    ，使被害人陷於錯誤，致財產有被侵害之危險時，即屬詐欺
    取財罪構成要件行為之著手，並非以取得財物之先後順序為
    認定依據（最高法院107年度台上字第1066號、109年度台上
    字第3945號判決意旨參照）。洗錢防制法之立法目的，依同
    法第1條規定，係在於防範及制止因特定犯罪所得之不法財
    物或財產上利益，藉由洗錢行為（例如經由各種金融機構或
    其他交易管道），使其形式上轉換成為合法來源，以掩飾或
    切斷其財產或財產上利益來源與犯罪之關聯性，而藉以逃避
    追訴、處罰。準此以觀，洗錢防制法洗錢罪之成立，除行為
    人在客觀上有掩飾或隱匿因特定犯罪所得財產或財產上利益
    之具體作為外，尚須行為人主觀上具有掩飾或隱匿其財產或
    利益來源與犯罪之關聯性，使其來源形式上合法化，以逃避
    國家追訴、處罰之犯罪意思，始克相當。倘能證明人頭帳戶
    內之資金係前置之特定犯罪所得，即應逕以一般洗錢罪論處
    （最高法院108年度台上字第2500號判決可資參照）。查附
    表一編號7共犯即少年申Ｏ誠於110年4月7日向告訴人陳振旭
    施用詐術，係被告最先繫屬於法院之案件即本案「首次」犯
    行，依上說明，被告林瑋倫加入詐欺集團而為附表一編號7
    所示犯行，應論以參與犯罪組織罪及加重詐欺罪之想像競合
    犯。又洗錢防制法第3條第2款明訂刑法第339條詐欺取財罪
    為洗錢行為之前置犯罪（即同法第2條所稱之特定犯罪），
    而本案詐欺集團之其他成員提領詐騙款項後交付予其他收水
    成員，即產生隱匿詐欺犯罪所得去向之效果，使偵查機關無
    法藉由資金之流向追查犯罪，揆諸前揭說明，核與洗錢防制
    法第14條第1項規定之一般洗錢罪之要件相合。
  ㈡核被告就附表一編號7所示行為，係犯組織犯罪條例第3條第1
    項後段之參與犯罪組織罪、刑法第339條之4第1項第2款之三
    人以上共同詐欺取財罪及洗錢防制法第2條第2款、同法第14
    條第1項之洗錢罪。被告就附表一編號1至6、8所示行為，係
    犯三人以上共同詐欺取財罪及洗錢罪。又公訴意旨雖認被告
    上開所為均另涉及刑法第339條之4第1項第3款以網際網路對
    公眾散布而犯詐欺取財罪，惟網際網路上JFBBI、GBC、M&G
    等投資平臺均需待第一線施用詐術成員將告訴人等加入通訊
    軟體Line好友後，始提供網址並轉由第二線之被告施用詐術
    ，業據被告於原審供承不諱（見原審卷第206頁），卷內並
    無證據可證上開投資平臺係對不特定之公眾散布而犯詐欺，
    尚難認被告上開犯行另該當前開加重要件，併此指明。
　㈢按共同正犯因相互間利用他方之行為，以遂行其犯意之實現
    ，本於責任共同之原則，共同正犯應對所參與犯罪之全部事
    實負責，且共同正犯之意思聯絡，原不以數人間直接發生者
    為限，即有間接之聯絡者，亦包括在內（最高法院77年台上
    字第2135號判例、100年度台上字第692號、第599號判決意
    旨參照）。被告與「家宏」、少年楊Ｏ中、同案被告侯豫寶
    、少年邵Ｏ甄、申Ｏ誠等負責第一線施用詐術之人，暨其他車
    手、負責收水之詐欺集團成員等人，就附表一所載行為彼此
    分工。被告即便與詐欺集團其他成員間亦或互不相識，然其
    等既知該詐欺集團內除自己外還有負責其他工作之成員，足
    認其等係在合同意思範圍內，各自分擔犯罪行為之一部，並
    相互利用他人之行為，以達遂行犯罪之目的，彼此間與其他
    詐欺集團成員有犯意聯絡及行為分擔，為共同正犯。
  ㈣附表一編號1至3、5至7所示被告基於同一之詐欺取財之目的
    ，於密切接近之時間詐欺同一告訴人之款項，侵害同一告訴
    人之財產法益，各行為之獨立性極為薄弱，依一般社會健全
    觀念，難以強行分開，在刑法評價上，對同一告訴人所為應
    視為數個舉動之接續施行，合為包括之一行為予以評價，應
    論以接續犯之一罪。被告林瑋倫各次犯行，均係以一行為同
    時觸犯上開詐欺、洗錢，或併同時觸犯參與犯罪組織等罪名
    ，依刑法第55條前段為想像競合犯，皆應從一重即第339條
    之4第1項第2款三人以上共同犯詐欺取財罪論處。被告如附
    表一各編號所為，犯罪時間不同，且造成不同告訴人財產法
    益受損，犯意各別，行為互殊，應予分論併罰。
  ㈤加重、減輕事由說明：
  ⒈被告就附表一編號2、5至8所為，係與案發當時未滿18歲之少
    年邵Ｏ甄、楊Ｏ中、申Ｏ誠共同實施本案詐欺犯行，且被告自
    承知悉少年邵Ｏ甄、楊Ｏ中、申Ｏ誠未滿18歲（見原審卷第205
    頁），自應依兒童及少年福利與權益保障法第112條第1項前
    段之規定加重其刑。再按兒童及少年福利與權益保障法第11
    2條第1項前段所定「成年人教唆、幫助或利用兒童及少年或
    與之共同實施犯罪，或故意對其犯罪者，加重其刑至二分之
    一」，其中成年人與兒童、少年共同實施犯罪之加重，並非
    對於個別特定之行為而為加重處罰，其加重係概括性之規定
    ，對一切犯罪皆有其適用，自屬刑法總則加重之性質（最高
    法院103年度台非字第306號判決要旨參照）。被告與少年邵
    Ｏ甄、楊Ｏ中、申Ｏ誠共同犯罪，依據兒童及少年福利與權益
    保障法第112條第1項前段之規定予以加重，業如前述，此屬
    刑法總則之加重，公訴意旨就被告所為，漏未論及應依上開
    規定加重其刑，尚有未洽，惟此既屬刑法總則之加重，自不
    生變更起訴法條之問題。
　⒉按洗錢防制法第16條第2項規定：犯前二條之罪，在偵查或審
    判中自白者，減輕其刑。組織犯罪防制條例第8條第1項規定
    ：犯第3條之罪自首，並自動解散或脫離其所屬之犯罪組織
    者，減輕或免除其刑；因其提供資料，而查獲該犯罪組織者
    ，亦同；偵查及審判中均自白者，減輕其刑。又想像競合犯
    係一行為觸犯數罪名，行為人犯罪行為侵害數法益皆成立犯
    罪，僅因法律規定從一重處斷科刑，而成為科刑一罪而已，
    自應對行為人所犯各罪均予適度評價，始能對法益之侵害為
    正當之維護。因此法院於決定想像競合犯之處斷刑時，雖以
    其中最重罪名之法定刑作為裁量之準據，惟具體形成宣告刑
    時，亦應將輕罪之刑罰合併評價。基此，除非輕罪中最輕本
    刑有較重於重罪之最輕本刑，而應適用刑法第55條但書規定
    重罪科刑之封鎖作用，須以輕罪之最輕本刑形成處斷刑之情
    形以外，則輕罪之減輕其刑事由若未形成處斷刑之外部性界
    限，自得將之移入刑法第57條或第59條之科刑審酌事項內，
    列為是否酌量從輕量刑之考量因子。是法院倘依刑法第57條
    規定裁量宣告刑輕重時，一併具體審酌輕罪部分之量刑事由
    ，應認其評價即已完足，尚無過度評價或評價不足之偏失（
    最高法院109年度台上字第3936號判決意旨參照）。查被告
    於偵查、原審及本院審理時均坦承犯行（見少連偵卷二第29
    2頁，原審卷第289頁，本院卷第98、216、227頁），本應分
    別適用洗錢防制法第16條第2項及組織犯罪防制條例第8條第
    1項後段之規定減輕其刑，但因在論罪上，必須依想像競合
    犯之規定均從一重之三人以上共同詐欺取財罪處斷，直接適
    用上開規定予以減輕其刑，僅由本院於後述依刑法第57條量
    刑時一併衡酌該部分減輕其刑事由。
　⒊至被告提起上訴雖主張其已供述查獲共犯蔡鎮宇，應得依組
    織犯罪防制條例第8條第1項中段減輕或免除其刑云云。然經
    本院函詢臺灣新北地方檢察署之結果，該署回覆稱：「本署
    偵辦110年度偵字第28699號、111年度偵字第5028、2059、1
    0778、13710號案件，關於被告林瑋倫所述均為警方早已掌
    握之資訊，其並無提供相關事證予警方，且其手機等物早已
    查扣，經警方分析而查知組織」等語，有臺灣新北地方檢察
    署111年5月12日新北檢錫惟110偵28699字第1119051495號函
    在卷可稽(見本院卷第143頁)，尚難認被告所為合於組織犯
    罪防制條例第8條中段「因其提供資料，而查獲該犯罪組織
    者，亦同」之規定。惟查，被告為警查獲後，對於其所參諭
    知組織、成員(姓名及暱稱)、據點均供述甚詳，且檢察官亦
    援引被告之供述作為聲請羈押共犯蔡鎮宇、刑皓之依據，嗣
    將該犯罪組織其他成員偵查起訴，此有偵訊筆錄、臺灣新北
    地方檢察署檢察官聲請羈押書及臺灣新北地方檢察署110年
    度偵字第28699、111年度偵字第5028、5029、10778、13710
    號起訴書在卷為據(見本院卷第51至77、107至123頁)，足見
    被告犯後積極配合檢警偵辦之態度，對於檢警得以迅速破獲
    其他組織成員、犯罪據點，仍屬功不可沒，自得作為量刑之
    參考。
  ⒋被告之辯護人另為被告主張本案有刑法第59條減輕其刑之適
    用。惟按犯罪之情狀顯可憫恕，認科以最低度刑仍嫌過重者
    ，得酌量減輕其刑，刑法第59條定有明文。考其立法意旨，
    科刑時原即應依同法第57條規定審酌一切情狀，尤應注意該
    條各款所列事項，以為量刑標準。刑法第59條所謂「犯罪之
    情狀顯可憫恕」，自係指裁判者審酌第57條各款所列事項以
    及其他一切與犯罪有關之情狀之結果，認其犯罪足堪憫恕者
    而言（即犯罪另有其特殊之原因與環境等等），即必於審酌
    一切之犯罪情狀，在客觀上顯然足以引起一般同情，認為縱
    予宣告法定最低刑度猶嫌過重者，始有其適用（最高法院45
    年台上字第1165號、51年台上字第899號判例意旨參照）。
    經查，本件被告承租本案機房，實際負責第二線施用詐術，
    此外尚負責管理監督本案機房成員、發放薪資、回報業績並
    與其他詐欺集團成員聯繫等，參與詐欺集團之情節非輕，各
    該告訴人遭詐騙匯入人頭帳戶之金額均不低。況且近年來詐
    欺犯罪甚囂塵上，詐騙手法層出不窮，所獲不法款項更藉由
    車手、收水等層層轉遞方式遭掩飾、隱匿去向，被告所為已
    屬詐欺集團核心地位，不僅造成眾多告訴人財產損害，更嚴
    重影響經濟秩序，危害金融安全與社會治安，犯罪情狀並非
    輕微，客觀上實無足以引起一般人同情、顯可憫恕之處，難
    認對被告科以最低度刑尤嫌過重，而有情輕法重之弊，自無
    刑法第59條規定之適用餘地。　　
　㈥不諭知強制工作之說明：
    犯組織犯罪防制條例第3條第1項之罪者，應於刑之執行前，
    令入勞動場所，強制工作，其期間為3年，組織犯罪防制條
    例第3條第3項定有明文。惟司法院釋字第812號解釋，以該
    規定違反憲法比例原則及憲法明顯區隔原則之要求，與憲法
    第8條保障人身自由之意旨不符，應自解釋公布之日即110年
    12月10日起失其效力。從而，本案即無庸再審酌是否適用前
    揭規定諭知強制工作，附此敘明。　
  ㈦臺灣新北地方檢察署檢察官111年度少連偵字第112號移送併
    辦部分，與本件起訴書之犯罪事實完全相同，屬事實上同一
    案件，為起訴效力所及，本院自得併予審理。　　　　
三、撤銷改判之理由：
　㈠原審以被告犯罪事證明確，予以論罪科刑，固非無見。惟查
    ：①被告就附表一編號7參與犯罪組織罪及附表一編號1至8一
    般洗錢罪部分，於偵查及審理中，均自白犯罪，已如前述，
    應將洗錢防制法第16條第2項及組織犯罪防制條例第8條第1
    項後段減刑規定，列為刑法第57條規定科刑時之考量因子，
    此部分為有利被告之科刑事由，然原審漏未審酌，自有未洽
    ；②被告於本院審理時，與告訴人楊子杰達成和解並已先賠
    償10萬元，其餘損失部分則分期賠償，此有本院和解筆錄、
    轉帳交易明細附卷可按（見本院卷第169、229頁），堪認其
    尚知反省悔悟，此部分量刑基礎已有所不同，原審就此部分
    之量刑未及審酌此項有利於被告之事由，尚有未合；③另被
    告所為雖與組織犯罪防制條例第8條中段「因其提供資料，
    而查獲該犯罪組織者，亦同」之規定不合，然被告林瑋倫於
    遭警查獲後，積極配合警方偵查，供出詐欺集團共犯，以利
    檢警迅速偵破此犯罪組織其他據點及其他犯罪組織成員，已
    如前述，此情仍屬功不可沒，原審未予審酌此項有利於被告
    之犯後態度，量刑尚非妥適，是被告上訴請求輕判，為有理
    由，而原判決既有上開違誤之處，自屬無可維持，應由本院
    將原判決關於被告部分撤銷改判。
　㈡爰以行為人之責任為基礎，審酌被告竟不思循合法途徑獲取
    金錢，因貪圖不法利益加入本案詐欺集團實際施行詐術，造
    成本案告訴人之財產損失，所為實值非難；併為審酌被告就
    其參與犯罪組織、以迂迴層轉方式隱匿該詐欺之犯罪所得之
    所在、去向之一般洗錢之構成要件事實，於偵查及審理中均
    能坦承不諱，坦承全部犯行，且犯後積極配合警方偵查，提
    供具體線索，以利檢警迅速偵破此犯罪組織其他據點及其他
    犯罪組織成員，復於原審及本院審理時所有告訴人成立和解
    (原審成立和解情形詳如附表四所示)，並已實際履行賠償等
    情，兼衡被告無犯罪前科、參與犯罪之分工程度、被害人所
    受損害之程度，及被告自陳之學經歷、工作及家庭經濟狀況
    （見原審卷第313頁、本院卷第227頁）等一切情狀，量處如
    主文第2項所示之刑。
  ㈢定執行刑：
  ⒈按數罪併罰之定應執行刑，係出於刑罰經濟與責罰相當之考
    量，對犯罪行為人本身及所犯各罪之總檢視。立法者就宣告
    多數有期徒刑，採行限制加重原則，除著眼於緩和多數有期
    徒刑合併執行所造成之苛酷外，更重在避免責任非難之重複
    ，是法院就應併合處罰之數個有期徒刑宣告定其應執行刑時
    ，不僅應遵守「以宣告各刑中之最長期為下限，各刑合併之
    刑期為上限，但最長不得逾30年」之外部界限，更應受「比
    例原則、平等原則、責罰相當原則、重複評價禁止原則」等
    內部界限之支配。
  ⒉原判決關於被告部分既經撤銷，原定應執行刑即失所附麗，
    本院考量被告所犯如附表一編號1至8所示8罪，各次行為時
    間接近，其擔任詐騙集團負責第二線施用詐術、管理監督本
    案機房成員、發放薪資、回報業績並與其他詐欺集團成員聯
    繫之角色，所為本案各罪之犯罪類型、行為態樣、手段、動
    機完全相同，責任非難重複之程度顯然較高，如以實質累加
    之方式定應執行刑，處罰之刑度恐將超過其行為之不法內涵
    與罪責程度，爰基於罪責相當之要求，於刑法第51條第5款
    所定之外部性界限內，綜合評價各罪類型、關係、法益侵害
    之整體效果，考量犯罪人個人特質，及以比例原則、平等原
    則、責罰相當原則、重複評價禁止原則為內涵之內部性界限
    ，為適度反應被告整體犯罪行為之不法與罪責程度及對其施
    以矯正之必要性，定其應執行刑為有期徒刑2年。
四、緩刑部分：
    末查，被告未曾因故意犯罪受有期徒刑以上刑之宣告，有本
    院被告前案紀錄表在卷可查（見本院卷第81、82頁），其因
    一時失慎致犯本罪，偶罹刑典，於原審及本院審理時始終全
    然坦承犯行，深表悔意，並與所有告訴人和解並賠償損失，
    本院認被告經此科刑教訓，當知所警惕而無再犯之虞，其所
    受刑之宣告，以暫不執行為適當，爰予宣告緩刑3年，以啟
    自新。又本院斟酌被告雖與告訴人楊子杰於本院成立和解，
    為免被告於受緩刑宣告後未能依約履行，爰依刑法第74條第
    2項第3款規定，同時諭知被告應於緩刑期內按期向告訴人楊
    子杰支付如附件所示之金額。另為深植被告守法觀念，記取
    本案教訓，確切明瞭其行為之不當與所生危害，並協助培養
    正確之法治觀念，謹慎行事，爰依刑法第74條第2項第8款規
    定，命被告應於本判決確定之日起1年內，完成2場次之法治
    教育課程，並依刑法第93條第1項第2款規定，諭知於緩刑期
    間付保護管束，以促其於緩刑期間澈底悔過。又被告上揭所
    應負擔之義務，乃緩刑宣告附帶之條件，依刑法第75條之1
    第1項第4款之規定，違反上開負擔情節重大，足認原宣告之
    緩刑難收其預期效果，而有執行刑罰之必要者，得撤銷上開
    緩刑之宣告，附此說明。　　
五、沒收部分：
  ㈠查扣案如附表三編號1至18所示之物，為被告所保管或持之使
    用，供其為本案詐欺犯行或與共犯聯繫，此據被告供明在卷
    （見原審卷第201頁），確屬被告犯本案犯行所用之物，應
    依刑法第38條第2項規定宣告沒收。至於附表三編號19所示
    之物，無證據證明與本案有關，爰不予宣告沒收。
  ㈡被告因參與上開犯行，可獲取包含附表一編號1至8詐欺所得
    款項5%在內之獎金共8萬元作為報酬，業據其於原審時供承
    在卷（見原審卷第201頁），固屬未扣案之犯罪所得，本應
    依刑法第38條之1第1項、第3項規定予以沒收或追徵。惟審
    酌附表四編號1至8所示被告實際賠償告訴人等之數額共28萬
    7,000元，已逾上開犯罪所得，倘若再予沒收或追徵，有過
    苛之虞，爰依刑法第38條之2第2項，不予宣告沒收。
據上論斷，應依刑事訴訟法第369條第1項前段、第364條、第299
條第1項前段，洗錢防制法第2條第2款、第14條第1項，組織犯罪
條例第3條第1項後段，刑法第11條前段、第28條、第339條之4第
1項第2款、第55條、第51條第5款、第38條第2項、第74條第1項
第1款、第2項第3款、第8款、第93條第1項第2款，刑法施行法第
1條之1第1項，判決如主文。
本案經檢察官朱柏璋提起公訴及移送併辦，檢察官呂光華到庭執
行職務。
中　　華　　民　　國　　111 　年　　8 　　月　　23　　日
                  刑事第一庭  審判長法　官  周煙平
                                    法　官  吳炳桂
                                    法　官  連育群
以上正本證明與原本無異。
如不服本判決，應於收受送達後20日內向本院提出上訴書狀，其
未敘述上訴之理由者並得於提起上訴後20日內向本院補提理由書
（均須按他造當事人之人數附繕本）「切勿逕送上級法院」。
                                    書記官  廖紫喬
中　　華　　民　　國　　111 　年　　8 　　月　　23　　日
附錄：本案論罪科刑法條全文
中華民國刑法第339條之4 ：
犯第339條詐欺罪而有下列情形之一者，處1年以上7年以下有期
徒刑，得併科1百萬元以下罰金：
一、冒用政府機關或公務員名義犯之。
二、三人以上共同犯之。
三、以廣播電視、電子通訊、網際網路或其他媒體等傳播工具，
    對公眾散布而犯之。
前項之未遂犯罰之。

洗錢防制法第2條：
本法所稱洗錢，指下列行為：
一、意圖掩飾或隱匿特定犯罪所得來源，或使他人逃避刑事追訴
    ，而移轉或變更特定犯罪所得。
二、掩飾或隱匿特定犯罪所得之本質、來源、去向、所在、所有
    權、處分權或其他權益者。
三、收受、持有或使用他人之特定犯罪所得。
洗錢防制法第14條：
有第二條各款所列洗錢行為者，處7年以下有期徒刑，併科新臺
幣5百萬元以下罰金。
前項之未遂犯罰之。
前二項情形，不得科以超過其特定犯罪所定最重本刑之刑。

組織犯罪防制條例第3條第1項：
發起、主持、操縱或指揮犯罪組織者，處3年以上10年以下有期
徒刑，得併科新臺幣1億元以下罰金；參與者，處6月以上5年以
下有期徒刑，得併科新臺幣1千萬元以下罰金。但參與情節輕微
者，得減輕或免除其刑。 
附件：　　　
被告林瑋倫應給付楊子杰20萬元，被告林瑋倫已於和解當日（111年6月14日）當庭給付楊子杰10萬元完畢。其餘10萬元自111年7月10日起，於每月10日前給付1萬元，至全部清償完畢為止，如一期不按時履行，視為全部到期。給付方式為被告林瑋倫匯款至楊子杰指定之帳戶。被告林瑋倫於111年7月10日已給付楊子杰1萬元。